臺灣桃園地方法院民事裁定
                                  110年度消債清字第151號
聲  請  人
即  債務人  周雨萱  
代  理  人  郭釗偉律師（法扶律師）
上列當事人因消費者債務清理事件聲請清算，本院裁定如下：
    主  文
債務人周雨萱自民國一一一年一月二十八日下午五時起開始清算
程序。
命司法事務官進行本件清算程序。
    理  由
一、聲請意旨略以：聲請人現任職於新聯祥廣告股份有限公司（
    下稱新聯祥公司），每月平均收入約新臺幣（下同）2萬5,4
    78元，名下別無任何財產，而無擔保或無優先權之債務總額
    約924萬9,053元，未經法院裁定開始清算程序或宣告破產，
    前於民國95年7月間與銀行公會進行前置協商程序而協商成
    立，惟嗣後因不可歸責於己之事由致毀諾，聲請人每月收入
    扣除必要生活費用後，無法清償上開債務，爰聲請清算等語
    。
二、按債務人不能清償債務或有不能清償之虞者，得依消費者債
    務清理條例（下稱消債條例）所定更生或清算程序，清理其
    債務；債務人於法院裁定開始更生程序或許可和解或宣告破
    產前，得向法院聲請清算；債務人對於金融機構負債務者，
    在聲請更生或清算前，應向最大債權金融機構請求協商債務
    清償方案，或向其住、居所地之法院或鄉、鎮、市、區調解
    委員會聲請債務清理之調解。協商或調解成立者，債務人不
    得聲請更生或清算。但因不可歸責於己之事由，致履行有困
    難者，不在此限，消債條例第3條、第80條前段、第151條第
    1項、第7項定有明文。又按法院開始清算程序之裁定，應載
    明其年、月、日、時，並即時發生效力；法院裁定開始更生
    或清算程序後，得命司法事務官進行更生或清算程序，消債
    條例第83條第1項、第16條第1項前段亦有規定。　　
三、經查：
  ㈠關於前置協商之要件：
　　聲請人曾聲請消費者債務清理之前置協商，與銀行公會調解
    成立，約定清償方案為自95年7月起，分80期、年利率百分
    之3.88，每月向當時最大債權銀行即匯豐（台灣）商業銀行
    股份有限公司（下稱匯豐銀行）清償1萬8,003元，而聲請人
    於95年12月4日經銀行通知毀諾，此有聲請人及匯豐銀行陳
    報狀、協商機制協議書在卷可稽（見消債清卷第121至122頁
    、第171頁）。是以，本院自應審究聲請人向本院聲請清算
    ，是否符合消債條例第151條第7項但書所列之不可歸責於己
    之事由，致履行有困難之情形。聲請人陳稱協商後不久因失
    業，頓失收入而無力負擔還款金額致毀諾等語，業提出收入
    證明切結書以佐（見消債清卷第147至148頁）。依勞工保險
    被保險人投保資料表所示，聲請人於95年9月1日自雅泰廣告
    實業有限公司退保後，至110年2月22日方投保於桃園市不動
    產經紀人職業工會（見消債清卷第35頁），堪認聲請人協商
    成立後不久即失業之主張應屬實在，是聲請人如無固定收入
    ，支應個人生活必要費用即已有困難，自無多餘資金得繼續
    履行還款方案，足見聲請人乃因不可歸責於己之事由始毀諾
    ，故本件聲請合乎上開法律之規定。
　㈡聲請人之債務總額：
    聲請人陳報其無擔保或無優先權債務總額約為924 萬9,053 
    元，然依最大金融機構債權人中國信託商業銀行股份有限公
    司整合全體金融機構債權人即國泰世華商業銀行股份有限公
    司、花旗（台灣）商業銀行股份有限公司、匯豐銀行、聯邦
    商業銀行股份有限公司、台新國際商業銀行股份有限公司之
    債權額後，陳報金融機構債權額為989萬6,515元（見司消債
    調卷第68至70頁）；依非金融機構債權人第一金融資產管理
    股份有限公司、長鑫資產管理股份有限公司陳報債權之金額
    分別為55萬9,624元、320萬5,295元（見司消債調卷第49至5
    4頁、第63至67頁），是非金融機構債權額為376萬4,919元
    （計算式：55萬9,624元＋320萬5,295元＝376萬4,919元），
    故本件聲請人之債務總額應為1,366萬1,434元（計算式：98
    9萬6,515元＋376萬4,919元＝1,366萬1,434元）。
　㈢關於聲請人之財產及收入：
    聲請人名下別無任何財產，此有全國財產稅總歸戶財產查詢
    清單在卷可稽（見消債清卷第29頁）；收入部分，聲請人陳
    稱任職於新聯祥公司，每月薪資約2萬5,478元等語，經查，
    聲請人110年9月至12月薪資分別為3萬1,682元、2萬8,927元
    （計算式：2萬662元＋8,265元）、3萬305元、2萬8,927元，
    此有薪轉存摺影本在卷可稽（見消債清卷第37至45頁、第14
    9頁），故應以2萬9,960元【計算式：（3萬1,682元＋2萬8,9
    27元＋3萬305元＋2萬8,927元）÷4＝2萬9,960元，小數點以下
    四捨五入】列計每月收入。
  ㈣關於聲請人之必要支出：
　1.按債務人必要生活費用，以最近1年衛生福利部或直轄市政
    府所公告當地區每人每月最低生活費1.2倍定之；受扶養者
    之必要生活費用，準用第1項規定計算基準數額，並依債務
    人依法應負擔扶養義務之比例認定之；前2項情形，債務人
    釋明更生期間無須負擔必要生活費用一部或全部者，於該範
    圍內，不受最低數額限制，債務人證明確有必要支出者，不
    受最高數額及應負擔比例之限制，消債條例第64條之2定有
    明文。本件聲請人陳明每月必要支出金額為1萬9,031元（包
    含伙食費7,500元、交通費3,500元、職業工會常年費200元
    、勞健保費2,278元、水電瓦斯費1,875元、手機費1,478元
    、醫療費1,200元、雜支1,000元，見消債清卷第16至18頁）
    ，伙食費7,500元及手機費1,478元部分，聲請人現聲請清算
    ，自應撙節開支，故此部分應分別酌減至7,000元、1,000元
    ，而聲請人其餘支出金額本院衡諸桃園地區之物價、聲請人
    之經濟及家庭生活狀況等情，認尚屬適當，是聲請人每月必
    要生活費用於酌減後為1萬8,053元（計算式：7,000元＋3,50
    0元＋200元＋2,278元＋1,875元＋1,000元＋1,200元＋1,000元＝1
    萬8,053元），亦與行政院衛生福利部所公告111年桃園市每
    人每月最低生活費用每人每月為1萬5,281元之1.2倍即1萬8,
    337元金額大致相同，是以1萬8,053元為聲請人個人每月必
    要之支出，尚屬合理。
　2.母親扶養費9,000元：
　　聲請人稱其每月尚須扶養母親，每月扶養費9,000元（含醫
    療費4,000元），並提出戶籍謄本為證（見消債清卷第21頁
    ）。經查，聲請人之母親現年79歲（於31年出生），已逾法
    定退休年齡，堪認有受扶養之必要。本院衡以一般情形，老
    年人日常生活較為單純，其支出應較成年人為低，爰依111
    年度桃園市每人每月最低生活費之1.2倍即1萬8,337元之7成
    為標準，扣除每月領有老人年金3,772元（見消債清卷第155
    至163頁），並經3名扶養義務人分攤後，核估聲請人應負擔
    母親之扶養費金額應為3,021元【計算式：（1萬8,337元×70
    ％－3,772元）÷3＝3,021元，小數點以下四捨五入】，至聲請
    人另主張由其獨力扶養母親，其餘扶養義務人均未提供母親
    扶養費，又每月除扶養費外另負擔母親醫療費4,000元等云
    云，迄今未見其提出相關佐證資料、醫療費用單據及金額之
    計算式，顯屬無據，從而，聲請人主張每月應負擔之母親扶
    養費於3,021元之範圍內，准予列計，逾此部分則不予列計
    。
　3.父親扶養費5,000元：
　　聲請人另陳因父親經濟狀況亦非穩定，每月尚須負擔扶養費
    5,000元等云云，業提出戶籍謄本為證（見消債清卷第21頁
    ）。惟查，聲請人父親現年62歲（48年出生），尚未逾退休
    年齡，聲請人亦未能提出事證說明有何需負擔父親扶養費之
    必要，堪認並非完全無謀生能力，況聲請人現聲請清算，經
    濟狀況並未優於父親，倘有多餘資金得以運用，應先清償自
    身債務，故父親扶養費部分應予剔除。
　4.準此，聲請人每月維持基本生活和履行法定扶養義務之必要
    金額應為2萬1,074元（計算式：1萬8,053元＋3,021元＝2萬1,
    074元）。
　㈤從而，聲請人以上開收入扣除必要支出後，每月有餘額8,886
    元（計算式：2萬9,960元－2萬1,074元＝8,886元）可供清償
    債務，則聲請人欲全數清償上開債務至少需約129年（計算
    式：1,366萬1,434元÷8,886元÷12≒128.12），聲請人現年45
    歲（65年出生），距勞工強制退休年齡（65歲）約20年，審
    酌聲請人目前之收支及財產狀況，至其退休時止，顯無法清
    償聲請人前揭所負欠之債務總額，且聲請人名下別無任何財
    產，已如前述，亦無得一次清償全部債務之可能，考量該積
    欠債務之利息或違約金仍在增加中等情況，堪認聲請人之收
    入及財產狀況，已不能清償上開債務，自應許聲請人得藉由
    清算程序清理債務。
四、此外，復查無聲請人有消債條例第6 條第3 項、第8 條或第
    82條第2 項所定駁回清算聲請之事由存在。從而，聲請人既
    屬不能清償債務，其聲請清算洵屬有據，應予准許，並依前
    揭法律規定，命司法事務官進行本件清算程序，爰裁定如主
    文。
中　　華　　民　　國　　111 　年　　1 　　月　　28　　日
                  民事第一庭    法　官　許自瑋
正本係照原本作成。
本裁定不得抗告。
本裁定業於111年1月28日下午5時公告。
中　　華　　民　　國　　111 　年　　1 　　月　　28　　日
                                書記官  吳光彧